臺灣高等法院刑事判決
109年度上訴字第3318號
上  訴  人  臺灣桃園地方檢察署檢察官 
被      告  陳書億
選任辯護人  林庭暘律師
上列上訴人因被告違反毒品危害防制條例案件，不服臺灣桃園地
方法院108年度訴字第357號，中華民國109年3月18日第一審判決
（起訴案號：臺灣桃園地方檢察署107年度偵字第6454號、6844
號），提起上訴，本院判決如下：
    主  文
上訴駁回。
    事  實
一、乙○○明知愷他命為毒品危害防制條例第2條第3款所列管之第
    三級毒品，依法不得販售，竟與真實姓名年籍不詳、綽號「
    孝庭」之成年男子，基於販賣第三級毒品愷他命以牟利之犯
    意聯絡，由「孝庭」準備毒品貨源，並將0000000000門號（
    下稱販毒公線）SIM卡交給乙○○供為販毒聯繫所用，而分別
    為下列行為：
㈠、甲○○、丙○○夫妻（下稱甲○○夫妻）於民國107年1月間某日撥
    打上開販毒公線訂購愷他命後，乙○○即前往國道1號公路中
    壢服務區內（下稱中壢休息區），以新臺幣（下同）1,000
    元之價格販賣愷他命1小包與甲○○夫妻，並抽取150元作為報
    酬。。
㈡、甲○○、丙○○夫妻於107年3月4日撥打上開販毒公線訂購愷他命
    後，乙○○即於同日中午12時許時，前往位於桃園市○○區○○路
    000號之7-11便利超商停車場內（下稱八德區7-11停車場）
    ，以2,000元之價格販賣愷他命2包（共計約1.4公克）與甲○○夫妻。嗣於同日中午12時40分許，為警在上開停車場內查
    獲，並扣得如附表編號一至三所示之物。
二、案經桃園市政府警察局八德分局報告臺灣桃園地方檢察署檢
    察官偵查起訴。
    理  由
壹、證據能力方面：
一、本判決下引具傳聞性質之各項供述證據經本院於審判期日調
    查證據時提示並告以要旨後，當事人及辯護人均未於言詞辯
    論終結前就證據能力部分有所異議（見本院卷第63至65頁、
    第156至159頁），本院審酌上開證據資料製作時之外部情狀
    ，尚無違法不當及證明力明顯過低之瑕疵，認以之作為證據
    應屬適當，揆諸刑事訴訟法第159條之5規定，應均有證據能
    力。
二、至本件認定事實所引用之非供述證據，並無證據證明係公務
    員違背法定程式所取得，亦查無顯不可信或不得作為證據之
    情形，且經本院於審判期日依法進行證據之調查、辯論，被
    告於訴訟上之程序權即已受保障，亦應有證據能力。
貳、認定事實所憑之證據及理由
一、前揭犯罪事實，業據被告乙○○於警詢、偵查、原審及本院均
    坦承不諱（見107年度偵字第6454號偵查卷【下稱偵6454號
    卷】第4至8頁、第49至51頁、第69頁正反面、第91至92頁；
    原審卷第50至51頁、第239至240頁；本院卷第61頁、第161
    頁），核與證人甲○○、丙○○於警詢、偵查及甲○○於本院所為
    之證述大致相符（見偵6454號卷第12至13頁反面、第15至16
    頁反面、第73至74頁；本院卷第150至156頁），並有桃園市
    政府警察局八德分局自願受搜索同意書、搜索扣押筆錄、扣
    押物品目錄表、查獲現場及扣案物照片、甲○○所持用行動電
    話00000000000號與被告之通聯紀錄表及手機通聯紀錄翻拍
    照片、交通部民用航空局航空醫務中心107年3月31日航藥鑑
    字第0000000號、第0000000Q號毒品鑑定書等件在卷為憑（
    見偵6454號卷第18至20頁、第25至37頁、第38至43頁、第81
    至82頁），並有如附表編號一所示之愷他命扣案可資佐證，
    足認被告上開任意性之自白與事實相符，堪予採信。
二、復按販賣毒品係違法行為，非可公然為之，且有獨特之販售
    通路及管道，復無一定之公定價格，容易增減分裝份量，是
    各次買賣之價格，當各有差異，或隨供需雙方之資力、關係
    之深淺、需求之數量、貨源之充裕與否、對行情之認知、販
    賣者對資金之需求程度，及政府查緝鬆嚴之態度，為各種不
    同之風險評估，而為機動性之調整，故其價格標準，自非一
    成不變，且販賣者從各種「價差」或「量差」或「純度」謀
    取利潤方式，亦有差異，然其意圖營利之非法販賣行為目的
    ，則屬相同，並無二致。況依一般民眾普遍認知，毒品價格
    非低、取得不易，毒品之非法交易，向為政府查禁森嚴且重
    罰不寬貸，衡諸常情，倘非有利可圖，殊無甘冒遭查獲重罰
    之極大風險，而出面交易毒品之理。本案被告於偵查、原審
    已自承每包愷他命1,000元，我從中抽取150元作為報酬等語
    （見偵6454號卷第91頁反面；原審卷第239頁），顯見其確
    有因販賣上述第三級毒品而從中受有報酬牟利甚明，是被告
    本案販賣愷他命之犯行，主觀上具有營利之意圖，亦堪認定
    。
三、綜上所述，本案事證明確，被告上開販賣第三級毒品之犯行
    均堪認定，皆應依法論科。　　
參、論罪及刑之減輕事由：
一、按行為後法律有變更者，適用行為時之法律，但行為後之法
    律有利於行為人者，適用最有利於行為人之法律，刑法第2
    條第1項定有明文。被告行為後，毒品危害防制條例第4、17
    條於109年1月15日經總統公布修正，並於同年7月15日施行
    ，經查：
㈠、修正前毒品危害防制條例第4條第3項原規定：「製造、運輸
    、販賣第三級毒品者，處七年以上有期徒刑，得併科新臺幣
    七百萬元以下罰金。」修正後同條項則規定：「製造、運輸
    、販賣第三級毒品者，處七年以上有期徒刑，得併科新臺幣
    一千萬元以下罰金。」即將罰金刑之法定最高刑度自七百萬
    元提高至一千萬元，比較新舊法之結果，修正後上開條例第
    4條第3項既已提高法定刑度，顯非較有利於被告，依刑法第
    2條第1項前段規定，自應適用被告行為時即修正前毒品危害
    防制條例第4條第3項之規定。
㈡、修正前毒品危害防制條例第17條第2項原規定：「犯第四條至
    第八條之罪於偵查及審判中均自白者，減輕其刑。」修正後
    毒品危害防制條例第17條第2項則規定：「犯第四條至第八
    條之罪於偵查及歷次審判中均自白者，減輕其刑。」而增加
    須於「歷次」審判中均自白，始得依該條項減輕之要件。經
    比較新舊法之結果，修正後之法律並未較有利於被告，依刑
    法第2條第1項前段規定，即應適用被告行為時即修正前毒品
    危害防制條例第17條第2項之規定。　　
二、按愷他命為毒品危害防制條例第2條第2項第3款所列之第三
    級毒品，故核被告就事實欄一、㈠、㈡所為，均係犯修正前毒
    品危害防制條例第4條第3項之販賣第三級毒品罪。其意圖販
    賣而持有第三級毒品之低度行為，應為其販賣之高度行為所
    吸收，不另論罪。
三、被告就上開所示犯行，與綽號「孝庭」之成年男子間，有犯
    意聯絡及行為分擔，應論以共同正犯。
四、被告所犯事實欄一、㈠、㈡所示之二罪，時間相隔月餘，地點
    亦有不同，行為明顯可分，應予分論併罰。　　
五、刑之減輕事由部分：
㈠、被告於偵查及審判中就上開2次販賣第三級毒品之犯行均自白
    犯罪，業如前述，即均應依修正前毒品危害防制條例第17條
    第2項之規定，減輕其刑。
㈡、被告與甲○○、丙○○於事實欄一、㈡所示時、地一同為警查獲後，甲○○、丙○○於警詢中均稱僅有當日該次向被告購買愷他命（見偵6454號卷第12頁反面至13頁、第15頁反面至16頁），惟被告仍主動向員警坦承有事實欄一、㈠所示販賣第三級毒品犯行（見偵6454號卷第6頁），就此部分核屬在未被有偵查犯罪職權之機關或公務員發覺前，主動向警自首而自願接受裁判，符合刑法自首要件，考量被告勇於面對司法，非無悔悟之心，爰就事實欄一、㈠部分犯行，依刑法第62條前段規定減輕其刑。　　
㈢、刑法第59條部分：
  ⒈按同為販賣第三級毒品之人，其原因動機不一，犯罪情節未
    必盡同，或有大盤毒梟者，亦有中、小盤之分，甚或僅止於
    吸毒者友儕間為求互通有無之有償轉讓者亦有之，其販賣行
    為所造成危害社會之程度自屬有異，法律科處此類犯罪，所
    涉販賣第三級毒品之法定本刑（修正前）卻同為「七年以上
    有期徒刑，得併科新臺幣七百萬元以下罰金」，不可謂不重
    。於此情形，自非不可依客觀之犯行與主觀之惡性二者加以
    考量情狀，是否有可憫恕之處，而適用刑法第59條之規定酌
    量減輕其刑，期使個案裁判之量刑，能斟酌至當，符合比例
    原則。本院審酌被告就事實欄一、㈡部分共同販賣愷他命之
    數量僅為2包（共計約1.4公克），價金為2,000元，販賣毒
    品數量非鉅，顯屬小額交易，獲利不多，應屬毒品交易之下
    游，主觀惡性及對於國民健康之危害程度，與大量販賣毒品
    以賺取巨額利潤之「大盤」、「中盤」毒梟顯然有別，且被
    告於本案之分工地位僅係出面交易之車手，情節較輕，行為
    時甫滿20歲，究屬年輕識淺，復無前科紀錄（見本院被告前
    案紀錄表），犯罪後並坦承犯行，態度良好，是本院認縱適
    用修正前毒品危害防制條例第17條第2項減刑後之處斷刑最
    低度刑有期徒刑三年六月處罰，猶有情輕法重過苛之憾，在
    客觀上足以引起一般人之同情，堪予憫恕，爰就事實欄一、
    ㈡部分依刑法第59條之規定酌量減輕其刑。
  ⒉至事實欄一、㈠部分，按刑法第59條規定之酌量減輕其刑，必
    須犯罪另有特殊之原因與環境，在客觀上足以引起一般同情
    ，認為即使予以宣告法定最低度刑，猶嫌過重者，始有其適
    用。此所謂法定最低度刑，固包括法定最低本刑；惟遇有其
    他法定減輕之事由者，則應係指適用其他法定減輕事由減輕
    其刑後之最低度刑而言。倘被告別有法定減輕事由者，應先
    適用法定減輕事由減輕其刑後，猶認其犯罪之情狀顯可憫恕
    ，即使科以該減輕後之最低度刑仍嫌過重者，始得適用刑法
    第59條規定酌量減輕其刑（最高法院100年度台上字第744號
    判決意旨參照）。本案被告此部分所為販賣第三級毒品犯行
    ，經依前述刑法第62條前段及修正前毒品危害防制條例第17
    條第2項規定減輕其刑後，處斷刑之最低度刑為有期徒刑一
    年九月，較原先之法定最低度刑已大幅降低，顯已無情輕法
    重之情形，難認在客觀上足以引起一般人之同情，堪予憫恕
    ，此部分應無再援引刑法第59條之規定減輕其刑之餘地，併
    此敘明。
㈣、被告上開刑之減輕事由，應依刑法第70條之規定遞減之。
肆、無罪部分：
一、公訴意旨另以：被告於107年1月間某日起至同年3月4日間某
    日，另與「孝庭」基於販賣第三級毒品以牟利之犯意聯絡，
    以相同方式，在國道1號公路新屋交流道附近麥當勞對面之
    某汽車百貨前（下稱新屋交流道麥當勞附近），販售價值1,
    000元之愷他命與甲○○、丙○○二人，並從中抽取150元作為報
    酬。因認被告此部分所為，亦係涉犯修正前毒品危害防制條
    例第4條第3項之販賣第三級毒品罪等語。
二、按犯罪事實應依證據認定之，無證據不得認定犯罪事實。又
    不能證明被告犯罪者，應諭知無罪之判決，刑事訴訟法第15
    4條第2項、第301條第1項分別定有明文。次按被告或共犯之
    自白，不得作為有罪判決之唯一證據，仍應調查其他必要之
    證據，以察其是否與事實相符，刑事訴訟法第156條第2項亦
    有所規定。上開規定之立法目的乃欲以補強證據擔保自白之
    真實性；亦即以補強證據之存在，藉之限制自白在證據上之
    價值。而所謂補強證據，則指除該自白本身外，其他足資以
    證明自白之犯罪事實確具有相當程度真實性之證據而言。雖
    其所補強者，非以事實之全部為必要，但亦須因補強證據與
    自白之相互利用，而足使犯罪事實獲得確信者，始足當之（
    最高法院74年台覆字第10號判例意旨參照）。又刑事訴訟法
    第161條第1項規定：檢察官就被告犯罪事實，應負舉證責任
    ，並指出證明之方法。因此，檢察官對於起訴之犯罪事實，
    應負提出證據及說服之實質舉證責任。倘其所提出之證據，
    不足為被告有罪之積極證明，或其指出證明之方法，無從說
    服法院以形成被告有罪之心證，基於無罪推定之原則，自應
    為被告無罪判決之諭知（最高法院92年度台上字第128號判
    例意旨參照）。
三、公訴意旨認被告此部分涉犯販賣第三級毒品之犯行，無非係
    以被告部分自白、證人丙○○、甲○○之證述及卷附前引自願受
    搜索同意書、搜索扣押筆錄、扣押物品目錄表、查獲現場及
    扣案物照片、甲○○上開行動電話與被告之通聯紀錄表及手機
    通聯紀錄翻拍照片、毒品鑑定書等件為其主要論據。訊據被
    告堅詞否認有此部分犯行，辯稱其不曾至新屋交流道麥當勞
    附近為販賣第三級毒品行為等語。
四、經查：　　
㈠、被告雖於107年3月4日查獲當日在警詢時陳稱：我賣給甲○○、
    丙○○他們四、五次，但亦稱每次都約在八德區7-11停車場等
    語（見偵6454號卷第6頁反面）；同日於檢察官偵訊時及次
    日偵查中羈押審查庭中，改稱：共販賣毒品給甲○○、丙○○三
    次，查獲此次是第三次等語（見偵6454號卷第50頁；聲羈13
    2號卷第11頁正反面）；嗣於同年月27日檢察官偵訊時，稱
    ：我賣給丙○○、甲○○兩、三次，有時候是甲○○過來我○○住處
    找我拿，有時候我送過去給他們，只有在外面交易一次，就
    是被查獲該次，剩下都是甲○○來我家找我，我跟丙○○在查獲
    當日是第一次見面等語（見偵6454號卷第69頁反面）；於同
    年4月27日檢察官偵訊時，被告雖稱有販賣三次愷他命給甲○○夫妻，但亦強調三次都是我交給他們的，沒有請別人交給
    他們，地點我只知道中壢高速公路休息區及查獲地點等語（
    見偵6454號卷第91頁）；檢察官起訴後迄至本院審理時，被
    告則均否認有在新屋交流道麥當勞附近販賣愷他命給甲○○夫
    妻此次，僅承認有事實欄一、㈠、㈡這兩次。是由被告上開陳
    述可知，其就販賣愷他命與丙○○、甲○○之次數，多則四、五
    次，少則兩次，所述不一，縱使曾說過有三次，但始終均未
    稱有在新屋交流道麥當勞附近販賣愷他命給甲○○夫妻，即難
    以此認被告曾自白在該處販賣第三級毒品給甲○○夫妻之犯行
    。
㈡、證人甲○○、丙○○於查獲當日警詢中，均證稱：（你們共向乙○○購買幾次毒品？）只有今天這一次等語（見偵6454號卷第1
    3頁、第16頁）；於偵查中丙○○證稱：我跟被告買過兩、三
    次，一定會跟甲○○一起去買，只看過被告兩次，交易地點有
    八德區查獲地（按即八德區7-11停車場），高速公路中壢休
    息區及新屋交流道麥當勞附近，八德區查獲地及中壢休息區
    是被告來的，其他一次是別人。（依被告於檢察官偵訊時，
    其供稱只有賣給你們三次，有何意見？）我與甲○○一起去跟
    被告購買三次等語（見偵6454號卷第73頁反面）；甲○○則證
    稱：我與丙○○一起去買愷他命三次，其他次是自己單獨去買
    ，地點還有國道2號南桃園交流道下來往中壢方向附近兩次
    ，都是撥打0000000000這通電話，被告來過兩、三次，其他
    人來的比較多，我除了與丙○○一起去購買三次，我還有單獨
    去南桃園交流道附近買了六、七次，都是撥打這支電話等語
    （見偵6454號卷第73頁反面至74頁）；甲○○嗣於本院並證稱
    ：跟被告本人買過兩、三次，在新屋交流道麥當勞附近該次
    ，前來交貨的人不是被告，我去對方車上交貨，我有看到容
    貌，我確定不是被告，我只記得是男生，大約20至30歲等語
    （見本院卷第151至153頁）。由甲○○、丙○○上開證述可知，
    其等證稱向被告購買毒品之次數少則一次，多則三次，且三
    次部分多是以「兩、三次」之說法概估，確定三次的部分是
    指夫妻一起去買，其餘次數雖撥同一販毒公線，但都是向其
    他人購買，其等更均明確證稱除事實欄一、㈠、㈡兩次外，在
    新屋交流道麥當勞附近交貨該次不是被告前來等語，是甲○○
    、丙○○二人之證詞，僅能證明向被告購買愷他命至少有事實
    欄一、㈠、㈡所示兩次，並無法由其等前後不一之證詞，證明
    確有第三次向被告購買愷他命之事實存在，從而就向被告購
    買次數部分，已難認其等證詞可補強被告先前曾稱販賣毒品
    給甲○○夫妻三次之自白；而就地點部分，被告及甲○○、丙○○
    均始終堅稱被告未曾在新屋交流道麥當勞附近販賣愷他命給
    甲○○夫妻，顯無任何積極證據證明被告有此次販賣愷他命給
    甲○○夫妻之犯行甚明。又雖丙○○於偵查中曾稱有與甲○○一起
    去跟被告購買三次等語（見偵6454號卷第74頁），但由前引
    丙○○於該次偵查中應答之前後文可知，丙○○原先是稱跟被告
    買過兩、三次，隨後說「我看過被告只有兩次」，並詳述該
    二次之見面地點，經檢察官詢問：「被告於檢察官偵訊時，
    其供稱只有賣給你們三次，有何意見？」此語後，丙○○才接
    著回答：「我與徐一起去跟被告購買三次」，與其方才甫稱
    之只看過被告兩次明顯有所出入，亦未敘明該第三次之見面
    地點，自不能排除是受檢察官提示被告之答訊內容影響，而
    為附和之詞，此部分之證明力容有疑義，尚不足引為不利於
    被告之認定。
㈢、被告雖於107年3月27日偵訊時向檢察官稱：0000000000門號
    是我持有的，我沒有借給別人使用等語（見偵6454號卷第69
    頁），但其於同年4月27日即進一步向檢察官供稱：扣案000
    0000000門號SIM卡是「孝庭」給我的，是公機，手機是我的
    等語（見偵6454號卷第91頁反面）；於同年5月2日偵查中延
    長羈押審查庭中，並稱：手機是我自己的，但SIM卡是「孝
    庭」交給我的，有時候「孝庭」會跟我借等語（見偵聲232
    號卷第12頁反面至13頁）；於原審審理時續稱：0000000000
    門號是公機，拿來聯繫買賣毒品之用等語（見原審卷第50頁
    ）；於本院審理時稱：手機是我買的，我在使用，但SIM卡
    我會跟毒品一起交回去給「孝庭」，之後就不使用該手機，
    該手機我只拿來在插那張SIM卡時使用等語（見本院卷第160
    頁），是被告前雖曾供稱該販毒專線未曾借給他人使用，但
    嗣後已改口陳稱該販毒公線SIM卡是公機，有時候會交還「
    孝庭」，並非始終在被告持有中，前後所述已有不一。再者
    ，證人甲○○於本院亦證稱，因為我有收到簡訊所以知道本案
    販毒公線，撥打該門號電話時，接聽電話的人都是男生，但
    有時候聲音不一樣，是誰我不知道，不敢確定都是被告，無
    法判定是同一個人等語（見本院卷第152、154、155頁），
    足徵被告嗣後所稱有將該販毒公線SIM卡交還「孝庭」使用
    乙節，並非全然無據，即不能僅因被告先前所為「未曾借給
    他人使用」之單一自白，即認該販毒公線SIM始終均在被告
    持用中，進而推認所有撥打該公線購毒者均為被告所接聽並
    聯繫交付毒品，而應就甲○○夫妻於新屋交流道麥當勞附近購
    買愷他命該次，亦承擔販賣第三級毒品之共犯責任。
㈣、其他卷附前引自願受搜索同意書、搜索扣押筆錄、扣押物品
    目錄表、查獲現場及扣案物照片、甲○○上開行動電話與被告
    之通聯紀錄表及手機通聯紀錄翻拍照片、毒品鑑定書等證據
    ，僅能證明被告有事實欄一、㈠、㈡部分販賣愷他命與甲○○夫
    妻之事實，無從證明有此部分在新屋交流道麥當勞附近販賣
    愷他命之犯行。又卷附甲○○所持用之行動電話門號00000000
    00號與販毒公線於107年1月15日至同年3月4日為警查獲時止
    之通聯紀錄檔案光碟內容，亦僅能證明甲○○於該段期間有多
    次撥打該販毒公線購買愷他命之行為，無法證明被告於該段
    期間有至新屋交流道麥當勞附近販賣愷他命與甲○○夫妻，或
    該次為其接聽電話，或與實際販賣者有犯意聯絡、行為分擔
    ，自均不足為不利於被告之認定。
五、綜上所述，被告雖於偵查中曾供稱有販賣三次愷他命給甲○○
    夫妻，且該販毒公線並未借給他人使用等節，但於後續偵查
    、原審及本院審理中已改稱只有販賣二次，且該販毒公線會
    再交還給「孝庭」使用等語，被告亦自始未曾陳稱有在新屋
    交流道麥當勞附近販賣愷他命給甲○○夫妻，而證人甲○○、丙○○二人就是否有向被告購買達三次部分，所證前後不一，不
    足補強被告上開就次數部分之自白，其餘所述，反佐證被告
    前揭所辯曾將販毒公線交給他人使用此節並非無據，且被告
    應確實未曾至新屋交流道麥當勞附近交付毒品給甲○○夫妻。
    此外，復查無其他適格之補強證據存在，本院認尚難僅憑被
    告事後已翻異前詞之自白，遽採為認定其此部分有罪之唯一
    根據。是本案依檢察官所舉各項證據方法，本院就被告是否
    有公訴意旨此部分所指於上開期間在新屋交流道麥當勞附近
    販賣第三級毒品給甲○○、丙○○之犯行，認仍有合理之懷疑存
    在，尚未達於通常一般之人均不致有所懷疑，而得確信其為
    真實之程度，無從形成被告有罪之確信，依「罪疑有利於被
    告」之原則，即應為有利於被告之認定。準此，本案既不能
    證明被告此部分犯罪，依法自應諭知其此部分無罪之判決，
    原審基此依審理結果而就此部分為被告無罪之諭知，經核並
    無違誤，應予維持。　　　
伍、維持原判決之理由：
一、原審以被告就事實欄一、㈠、㈡部分所為事證明確，皆係犯販賣第三級毒品罪，另就被訴於新屋交流道麥當勞附近販賣第三級毒品部分，認此部分不能證明犯罪，而為無罪之諭知，而適用毒品危害防制條例（修正前）第4條第3項、（修正前）第17條第2項、第19條第1項，刑法第11條、第28條、第62條前段、第59條、第51條第5款、第74條第1項第1款、刑法第74條第2項第5款、第8款、第93條第1項第2款、第38條第1項、第38條之1第1項前段、第3項等規定，並以行為人之責任為基礎，審酌被告明知愷他命係列管之第三級毒品，具成癮性、濫用性、侵害性，戕害他人身心健康，更造成社會治安之潛在威脅，為圖不法利益，無視國家對於杜絕毒品犯罪之禁令，仍共同販賣第三級毒品予他人，助長毒品氾濫，足以衍生其他犯罪，危害我國社會治安，所為實不足取，惟考量被告犯後始終坦承犯行，對於司法資源有一定程度的節省，且被告無任何前科紀錄，兼衡參與販賣之分工程度、販賣毒品對象為2人，販賣金額及數量並非龐大，且獲利有限，暨其犯罪動機、手段、自述大學肄業之智識程度、現擔任作業員、家庭狀況等一切情狀，各量處有期徒刑一年十月，應執行有期徒刑二年；再衡酌被告未曾因故意犯罪受有期徒刑以上刑之宣告，於偵審中始終坦承犯行，並自首未經查獲之犯行，堪認尚有悔意，且其為本案犯行時甫滿20歲，年輕識淺，一時失慮而觸犯本件刑罰，參以其家庭系統尚稱穩固、目前已有穩定工作及其教育及生活背景等情狀，認被告經此偵、審程序之教訓後，當知警惕，應無再犯之虞；參以被告年紀尚輕，目前為其發展職涯、人際或家庭的重要期間，倘若必須入監執行本院所宣告之刑，除造成被告與社會脫離，不利被告人格養成之外，更有可能使被告於監獄沾染犯罪惡習，再犯風險不減反增，對於社會並無任何助益等情後，認被告上開所宣告之刑，以暫不執行為適當，而宣告緩刑5年，又為促使被告能深切記取教訓，並導正其觀念及行為之偏差，命其應於判決確定後1年內，向指定之政府機關、政府機構、行政法人、社區或其他符合公益目的之機構或團體提供120小時之義務勞務，及完成法治教育3場次，並依刑法第93條第1項第2款規定諭知於緩刑期間付保護管束，暨諭知扣案如附表編號一所示之愷他命17包為違禁物，扣案如附表編號二所示之行動電話1支，為被告所有供本案犯罪所用之物，均應依法沒收；另扣案如附表編號三所示現金2,000元，為被告就事實欄一、㈡部分之犯罪所得，與其就事實欄一、㈠部分之犯罪所得150元，亦應依法沒收或追徵等節，認事用法並無違誤，量刑、所定之執行刑、緩刑之宣告及沒收之諭知亦屬妥適，應予維持。又雖原判決未及比較修正前後毒品危害防制條例第4條第3項、第17條第2項規定何者對被告有利，但比較結果既仍應依原判決所適用之修正前毒品危害防制條例規定論罪及減輕其刑，業如前述，即無庸因此而撤銷原判決，附此敘明。
二、檢察官上訴意旨略以：　　
㈠、本案被告行為時為滿20歲之成年人，就讀大學休學中，其學
    習過程透過所受之法治教育當就販賣毒品之危害及後果有所
    知悉，仍為減輕母親經濟負擔而選擇犯此重罪之行為以獲取
    報酬，其行為實不足取，且經原審判決認定販賣第三級毒品
    犯行共2次，為警查獲時身上扣得愷他命17包（驗前總淨重2
    6.85公克，驗餘淨重26.776公克），亦係供伺機販售所用，
    上開查扣毒品數量非少，足見被告為警查獲販毒犯行，顯非
    偶然為之，且毒品危害人體亦甚深，一旦流出蔓延，勢將造
    成重大危害，再販賣毒品實為「萬國公罪」，是被告客觀上
    所為均無任何足以同情而堪予憫恕之處，而原審判決所審酌
    之上揭事由，為犯罪之手段及犯罪所生之危害等情狀，屬刑
    法第57條所列量刑參考之事項，而為法定刑內科刑之標準，
    尚非刑法第59條所規定酌量減輕之理由。又被告雖於偵查及
    審理中均已自白，堪認非無悔意，惟原判決就被告此部分之
    犯行既已依毒品危害防制條例第17條第2項之規定酌減其刑
    ，即足評價，自無再依刑法第59條規定予以減輕之餘地。是
    原判決就被告所為事實欄一、㈡部分犯行，適用刑法第59條
    規定予以減刑，容有未洽。
㈡、按法院加強緩刑宣告實施要點第7點載明「被告有下列情形之
    一者，以不宣告緩刑為宜：㈠犯最輕本刑為一年以上有期徒
    刑以上之刑之罪。㈡犯罪行為嚴重侵害個人法益、影響社會
    治安或國家利益。」販賣第三級毒品之行為屬法定最輕本刑
    七年有期徒刑之犯罪，係鑑於販賣毒品之行為，不但使用毒
    品者本身健康受損，其親友亦無端受累，且易產生其他衍生
    犯罪，近來毒品深入校園之情形越加嚴重，年齡層亦有往下
    降之趨勢，影響青少年身心發展，扼殺國家未來棟樑，是被
    告所犯助長我國施用毒品人口之氾濫，已嚴重影響社會治安
    及國家利益。又被告既係因經濟因素而鋌而走險為本案犯行
    ，則縱被告目前已有工作就業中，然只要再生經濟困境則極
    易再為違法行為以謀取利益，難認足信被告已無再犯之虞，
    而原審均未慮及此，驟然對被告為緩刑之宣告，實有判決違
    背法令之違誤。
㈢、就原判決諭知無罪部分：
　⒈被告於107年3月4日偵訊時供稱:為警查獲當天是第三次販賣
    毒品給丙○○、甲○○等語；於107年3月27日偵訊時供稱:00000
    00000號門號是我持有的，我沒有借給別人使用，丙○○、甲○○稱他們都是撥打0000000000號電話洽談購毒事宜，電話是
    我接的，我賣給他們兩、三次，有時候是他們過來我○○的住
    處找我拿，有時候是我送過去給他們等語。
　⒉甲○○於偵訊中證稱:購買愷他命除了撥打0000000000號外，沒
    有撥打其他電話，我除了與丙○○一起去購買三次，我還有單
    獨去南桃園交流道附近買了六、七次，我都是撥打這支電話
    等語；丙○○於偵訊中證稱:購買愷他命除了撥打0000000000
    號外，沒有撥打其餘電話，我與甲○○一起去跟被告購買三次
    等語。是依甲○○、丙○○前揭證述可知，其等有一起向被告買
    過愷他命至少三次，且皆係撥打被告持用上開門號行動電話
    。
　⒊丙○○雖於偵查中證稱：我只看過被告兩次，一次在八德區查
    獲地、一次在中壢休息區，都是被告來交付毒品，另一次在
    新屋交流道下來麥當勞對面的汽車百貨前，但該次不是被告
    來交付毒品，是其他人等語；然被告縱未於上開期間在新屋
    交流道麥當勞附近交付愷他命給甲○○、丙○○二人，惟被告既
    未將所持用0000000000門號供他人使用，且甲○○亦係先撥打
    該門號聯繫後，再至上址麥當勞附近購買愷他命，則被告就
    此次愷他命交易亦有負責聯繫之行為，而為該次販賣第三級
    毒品之共犯，此情核與被告於偵查中所承認販賣愷他命與丙○○、甲○○共三次等語相符，足可認被告應有為此部分販賣第
    三級毒品之犯行。故原判決認此部分不能證明被告有販賣第
    三級毒品犯行，尚有誤會。
三、經查：
㈠、按刑法第59條關於犯罪之情狀顯可憫恕，認科以最低刑度仍
    嫌過重者，得減輕其刑之規定，係立法者賦予審判者之自由
    裁量權，俾就具體之個案情節，於宣告刑之擇定上能妥適、
    調和，以濟立法之窮。是該條所謂犯罪之情狀，乃泛指與犯
    罪相關之各種情狀，自亦包含同法第57條所定10款量刑斟酌
    之事項，亦即該二法條所稱之情狀，並非有截然不同之領域
    。94年2月2日修正公布，95年7月1日施行之刑法第59條修正
    立法理由稱：「本條所謂『犯罪之情狀可憫恕』，自係指裁判
    者審酌第57條各款所列事項以及其他一切與犯罪有關之情狀
    之結果」等語，亦同此旨趣。是於裁判上酌減其刑時，應就
    犯罪一切情狀（包括第57條所列舉之10款事項），予以全盤
    考量，審酌其犯罪有無可憫恕之事由（即有無特殊之原因與
    環境，在客觀上足以引起一般同情，以及宣告法定低度刑，
    是否猶嫌過重等等），以為判斷（最高法院104年度台上字
    第277號、102年度台上字第2513號判決意旨參照）。檢察官
    上訴意旨指稱刑法第59條之減輕其刑，必須犯罪另有刑法第
    57條所列事由外之特殊原因與環境，而在客觀上足以引起一
    般同情，始有其適用，容有誤會，尚非可採。經查：本案被
    告為警查獲時固扣得淨重26公克餘之愷他命，但既分裝成愷
    他命17包，每包平均約僅1公克餘，且依甲○○、丙○○所述，
    每次僅約購買1,000元至2,000元不等，販賣之數量及價格非
    鉅，顯屬小額交易，獲利不多，可徵被告應確屬毒品交易之
    下游，更係擔任分工地位較低之交易車手，情節較輕，參以
    被告行為時甫滿20歲，年輕識淺，復無前科紀錄，犯罪後並
    坦承犯行，態度良好，縱依適用修正前毒品危害防制條例第
    17條第2項減刑後之處斷刑最低度刑有期徒刑三年六月處罰
    ，猶有情輕法重過苛之憾，在客觀上足以引起一般人之同情
    ，堪予憫恕，是原審就事實欄一、㈡部分依刑法第59條之規
    定酌量減輕其刑，並無不當或違誤之處。檢察官上訴意旨持
    前詞指摘原判決此部分違法不當裁量，為無理由。
㈡、行為經法院評價為不法的犯罪行為，且為刑罰科處的宣告後
    ，究應否加以執行，乃刑罰如何實現的問題。依現代刑法的
    觀念，在刑罰制裁的實現上，宜採取多元而有彈性的因應方
    式，除經斟酌再三，認確無教化的可能，應予隔離之外，對
    於有教化、改善可能者，其刑罰執行與否，則應視刑罰對於
    行為人的作用而定。倘認有以監禁或治療謀求改善的必要，
    固須依其應受威嚇與矯治的程度，而分別施以不同的改善措
    施（入監服刑或在矯治機關接受治療）；反之，如認行為人
    對於社會規範的認知並無重大偏離，行為控制能力亦無異常
    ，僅因偶發、初犯或過失等犯罪，刑罰對其效用不大，祇須
    為刑罰宣示的警示作用，即為已足，此時即非不得緩其刑的
    執行，並藉違反緩刑規定將入監執行的心理強制作用，謀求
    行為人自發性的改善更新。而行為人是否有改善的可能性或
    執行的必要性，固係由法院為綜合的審酌考量，並就審酌考
    量所得而為預測性的判斷，但當有客觀情狀顯示預測有誤時
    ，亦非全無補救之道，法院仍得在一定之條件下，撤銷緩刑
    （刑法第75條、第75條之1參照），使行為人執行其應執行
    之刑，以符正義。由是觀之，法院是否宣告緩刑（含緩刑期
    間長短、有無附加負擔或條件，及緩刑期內是否付保護管束
    ），有其自由裁量的職權，基於尊重法院裁量的專屬性，對
    其裁量宜採取較低的審查密度，祇須行為人符合刑法第74條
    第1項所定的條件，法院即得宣告緩刑，與行為人犯罪態樣
    、情節是否重大，並無絕對必然的關聯性；倘事實審法院未
    有逾越法律所規定的範圍，或恣意濫用其權限，即不得任意
    指摘為違法（最高法院107年度台上字第3041號判決意旨參
    照）。本案被告並無前案紀錄，其為本案犯行時甫滿20歲，
    年輕識淺，一時失慮而觸犯本件刑罰，於偵審中始終坦承上
    開經認定有罪部分犯行，並自首未經查獲之事實欄一、㈠部
    分犯行，堪認具有悔意，參以其母親案發後盡心關切，始終
    陪同到庭，家庭系統尚稱穩固，被告現已有穩定工作及其教
    育及生活背景等情狀，是原審認被告經此偵、審程序之教訓
    後，當知警惕，應無再犯之虞，且慮及被告若須入監服刑，
    可能於監獄沾染犯罪惡習，再犯風險不減反增，對於社會並
    無任何助益等情後，認被告上開所宣告之刑，以暫不執行為
    適當，而宣告緩刑5年，又為導正其觀念及行為偏差，命提
    供120小時之義務勞務，及完成法治教育3場次，暨於緩刑期
    間付保護管束，衡情尚稱妥適，至司法院所訂定之法院加強
    緩刑宣告實施要點，僅供法官執行審判業務時參酌，並無拘
    束法官之效力，是上訴意旨持此認原判決宣告緩刑有判決違
    背法令之違誤，即難認屬有據。
㈢、被告雖於偵查中曾供稱有販賣三次愷他命給甲○○夫妻，且該
    販毒公線並未借給他人使用等語，但事後已翻異前詞，所供
    並非一致，而證人甲○○、丙○○二人就是否有向被告購買達三
    次部分，所證前後不一，不足補強被告上開就次數部分之自
    白，另被告與甲○○、丙○○並均一致陳稱被告從未曾在公訴意
    旨所指之新屋交流道麥當勞附近販賣愷他命給甲○○夫妻，甲○○於本院更證稱接聽該販毒公線者有時候聲音不一樣，是誰
    我不知道，不敢確定都是被告，無法判定是同一個人等語，
    足徵被告嗣後所稱之有將該販毒公線SIM卡交還「孝庭」使
    用乙節，並非全然無據，被告先前所為「未曾借給他人使用
    」之單一自白，即乏證據可資補強，無從證明甲○○夫妻在新
    屋交流道麥當勞附近購買愷他命該次，必為被告所接聽電話
    後聯繫他人到場交付毒品，而認被告須承擔共犯責任等節，
    業經本院論述如前，是檢察官此部分上訴意旨仍僅以被告事
    後已翻異之單一自白，及甲○○、丙○○前後出入具有瑕疵之證
    詞為主要論據，未能再積極舉證被告確有公訴意旨所指在新
    屋交流道麥當勞附近販賣愷他命與甲○○夫妻之犯行，原審同
    上見解，認此部分尚不足證明被告犯罪而為無罪之諭知，經
    核並無違誤，檢察官猶執前詞指摘原判決證據取捨及認定不
    當，洵非可採。
㈣、綜上，本案檢察官上訴意旨均無理由，應予駁回。
據上論斷，應依刑事訴訟法第368條，判決如主文。
本案經檢察官謝志明到庭執行職務。
中　　華　　民　　國　　109 　年　　12　　月　　29　　日
                  刑事第二十庭  審判長法　官  王復生
                                      法　官  遲中慧
                                      法　官  張紹省
以上正本證明與原本無異。
有罪部分，如不服本判決，應於收受送達後20日內向本院提出上
訴書狀，其未敘述上訴之理由者並得於提起上訴後20日內向本院
補提理由書（均須按他造當事人之人數附繕本）「切勿逕送上級
法院」。
無罪部分，被告不得上訴，檢察官如上訴須受刑事妥速審判法第
9條限制。
刑事妥速審判法第9條：
除前條情形外，第二審法院維持第一審所為無罪判決，提起上訴
之理由，以下列事項為限：
一、判決所適用之法令牴觸憲法。
二、判決違背司法院解釋。
三、判決違背判例。
刑事訴訟法第 377 條至第 379 條、第 393 條第 1 款之規定，
於前項案件之審理，不適用之。
                                      書記官  莫佳樺
中　　華　　民　　國　　110 　年　　1 　　月　　4 　　日
附表：
編號 扣案物品名稱及數量 備註 一 白色結晶17包（驗前總淨重：26.85公克，因鑑驗取樣0.074公克，驗餘總淨重26.776公克，純度為99.9%，驗前總純質淨重26.8322公克） 均含第三級毒品愷他命成分，見交通部民用航空局航空醫務中心107年3月31日航藥鑑字第0000000號、第0000000Q號毒品鑑定書（偵6454號卷第81至82頁） 二 華碩廠牌粉紅色行動電話1支（含SIM卡，門號：0000000000號） 供本案聯絡販賣第三級毒品交易事宜使用 三 現金2,000元 本案犯罪所得 四 IPHONE廠牌黑色行動電話1支（含SIM卡，門號：0000000000號） 無證據證明與本案有關 五 含白色粉末塑膠吸管。 無證據證明與本案有關 
附錄：本案論罪科刑法條全文
修正前毒品危害防制條例第4條
製造、運輸、販賣第一級毒品者，處死刑或無期徒刑；處無期徒
刑者，得併科新臺幣二千萬元以下罰金。
製造、運輸、販賣第二級毒品者，處無期徒刑或七年以上有期徒
刑，得併科新臺幣一千萬元以下罰金。
製造、運輸、販賣第三級毒品者，處七年以上有期徒刑，得併科
新臺幣七百萬元以下罰金。
製造、運輸、販賣第四級毒品者，處五年以上十二年以下有期徒
刑，得併科新臺幣三百萬元以下罰金。
製造、運輸、販賣專供製造或施用毒品之器具者，處一年以上七
年以下有期徒刑，得併科新臺幣一百萬元以下罰金。
前五項之未遂犯罰之。